【裁判字號】    91,訴,2443
【裁判日期】    920108
【裁判案由】    營利事業所得稅
【裁判全文】
臺北高等行政法院判決                            九十一年度訴字第二四四三號
                              .
    原      告  威威股份有限公司
    代  表  人  甲○○○
    被      告  財政部臺北市國稅局
    代  表  人  張盛和（局長）
    訴訟代理人  乙○○
右當事人間因營利事業所得稅事件，原告不服財政部中華民國九十一年四月二十六日
台財訴字第○八九○○○○四三八號訴願決定，提起行政訴訟，本院判決如左：
    主  文
原告之訴駁回。
訴訟費用由原告負擔。
    事  實
一、事實概要：原告民國八十五年度營利事業所得稅結算申報，原列報營業收入新台
    幣（下同）一三二、九六一元、營業成本九三、０七二元、營業費用總額二六、
    六二七元及全年所得額為七、九七八元。被告初查以其：(一)漏報青果買賣收入二
    八、八五四、０００元，併計申報之電子材料、設備買賣收入一三二、九六一元
    ，核定本期營業收入為二八、九八六、九六一元。(二)本期營業成本無法勾稽查核
    ，分別按行業代號五四四一─一一及五三一一─一五之同業利潤標準，核定本期
    營業成本為二三、七五三、三五二元，併計營業費用核定數二、六二七元，核算
    本期營業淨利，已超過當年度全部營業收入淨額依同業利潤標準核定之營業淨利
    ，遂依營利事業所得稅查核準則（下稱查核準則）第六條第一項但書規定，分別
    按同業利潤標準淨利率百分之九，核定本期營業淨利為二、六０八、八二六元。
    (三)本期資產負債表列報基金一、二００、０００元及長期投資三、五００、００
    ０元，惟未列報相關孳息，依查核準則第三十六條之一規定設算利息收入三四０
    、七五０元，併計漏報利息收入九十二元，核定本期利息收入三四０、八四二元
    ，全年所得額為二、九四九、六六八元，補徵營利事業所得稅七二七、四一一元
    ，並按所漏稅額六四八、九０八元處一倍之罰鍰六四八、九００元（計至百元止
    ）。原告不服申請復查，未獲變更，提起訴願，亦遭決定駁回，遂提起行政訴訟
    。
二、兩造聲明：
  (一)原告聲明：訴願決定及原處分均撤銷。
  (二)被告聲明：駁回原告之訴。
三、兩造之爭點：原告有無漏報營業收入二八、八五四、○○○元？
  (一)原告主張之理由：
    原告並未使用所提示之發票正本，被告所認之營業收入二八、八五四、○○○元
    ，實係虛報並無交易紀錄。又縱有該筆收入，亦應扣除營業成本二八、二七六、
    九二○元（帳載金額）及毛利五七七、○八○元，再扣除其他營業成本二六、六
    二七元，餘額為五五○、四五三元，應納稅額亦僅為五五、○四五元。
  (二)被告主張之理由：
    1.營利事業所得稅部分：
      查原告所提示營業收入分類帳、銷貨發票、台北市營業人銷售額與稅額申報
        書、暨營業人使用二聯式統一發票明細表、帳簿、文據，本期銷售桶柑、木
        瓜、葡萄柚、釋迦等青果收入合計二八、八五四、０００元，有上開帳頁、
        文據附案資證。是原告以其所開立之銷售發票未記載買受人，並無系爭青果
        交易事實，主張未漏報營業收入一節，所訴核無足採。
      本期營業成本，依原告所提示帳簿、文據查核結果：（１）電梯零件出售收
        入部分：查該部分成本申報九三、０七二元。惟其進銷憑證，未載明品名、
        數量，致無法勾稽查核。被告初查按同業利潤標準毛利率百分之十九，並從
        低按申報數核定該部分成本為九三、０七二元。（２）青果買賣收入部分：
        該部分原告雖帳載成本二八、二七六、九二０元。惟查帳頁、暨進、銷憑證
        ，均未載明數量、單價，且未提示進、銷、存明細帳。致該部分成本無法勾
        稽查核。又原告無市場承銷證明資料，是原告非屬農、畜、水產品市場承銷
        人，且所開立之銷貨發票為二聯式。被告初查，乃按青果零售（行業代號五
        三一一─一五），同業利潤標準毛利率百分之十八，核定該部分成本為二三
        、六六０、二八０元。合計核定本期營業成本為二三、七五三、三五二元。
      原告本期申報營業費用總額二六、六二七元，其中帳列租金支出二四、００
        ０元，原告未提示支付憑證。被告初查否准認列，核定本期營業費用總額為
        二、六二七元，尚無違誤。又併計本期營業損益，核算本期營業淨利，已超
        過當年度全部營業收入依同業利潤標準核定之營業淨利，遂依查核準則第六
        條第一項但書規定，分別按同業利潤標準淨利率百分之九，核定本期營業淨
        利為二、六０八、八二六元。併計非營業收入利息收入三四０、八四二元，
        核定本期所得額為二、九四九、六六八元，補徵營利事業所得稅七二七、四
        一一元，尚無違誤。
    2.罰鍰部分：
      原告於辦理八十五年度營利事業所得稅結算申報時，漏報營業收入二八、八五
      四、０００元及利息收入九二元，短漏所得稅額六四八、九０八元，違反所得
      稅法第七十一條第一項規定，案經被告所屬中正稽徵所查獲，有課稅資料歸戶
      清單、營業人銷售額與稅額申報書及帳證影本附案為證，違章事證明確。是原
      處分依所得稅法第一百十條第一項規定，按所漏稅額六四八、九０八元，處一
      倍之罰鍰六四八、九００元（計至百元止），尚無不合。
    理  由
一、按「稽徵機關進行調查或復查時，納稅義務人應提示有關各種證明所得額之帳簿
    、文據；其未提示者，稽徵機關得依查得之資料或同業利潤標準，核定其所得額
    。」「本法第八十三條所稱之帳簿文據，其關係所得額之一部或關係課稅年度中
    某一期間之所得額，而納稅義務人未能提示者，稽徵機關得就該部分依查得之資
    料或同業利潤標準核定其所得額。」「納稅義務人應於每年二月二十日起至三月
    底止，填具結算申報書，向該管稽徵機關，申報其上一年度內構成綜合所得總額
    或營利事業收入總額之項目及數額，以及有關減免、扣除之事實，並應依其全年
    應納稅額減除暫繳稅額及尚未抵繳之扣繳稅額，計算其應納之結算稅額，於申報
    前自行繳納。」「納稅義務人已依本法規定辦理結算申報，但對依本法規定應申
    報課稅之所得額有漏報或短報情事者，處以所漏稅額兩倍以下之罰鍰。」為行為
    時所得稅法第八十三條第一項及同法施行細則第八十一條、行為時所得稅法第七
    十一條第一項前段及同法第一百十條第一項所明定。而所謂未提示，兼指帳簿文
    據全部未提示，或雖提示而有不完全、不健全或不相符者均有其適用，行政法院
    六十一年度判字第一九八號著有判例可資參照。次按「帳簿文據，其關係所得額
    之一部而未能提示者，依所得稅法施行細則第八十一條之規定辦理。但其核定所
    得額，以不超過當年度全部營業收入淨額依同業利潤標準核定之所得額為限。」
    查核準則第六條第一項亦有明文。
二、原告八十五年度營利事業所得稅結算申報，原列報營業收入一三二、九六一元、
    營業成本九三、０七二元、營業費用總額二六、六二七元及全年所得額為七、九
    七八元。被告初查以其：(一)漏報青果買賣收入二八、八五四、０００元，併計申
    報之電子材料、設備買賣收入一三二、九六一元，核定本期營業收入為二八、九
    八六、九六一元。(二)本期營業成本無法勾稽查核，分別按行業代號五四四一─一
    一及五三一一─一五之同業利潤標準，核定本期營業成本為二三、七五三、三五
    二元，併計營業費用核定數二、六二七元，核算本期營業淨利，已超過當年度全
    部營業收入淨額依同業利潤標準核定之營業淨利，遂依營利事業所得稅查核準則
    （下稱查核準則）第六條第一項但書規定，分別按同業利潤標準淨利率百分之九
    ，核定本期營業淨利為二、六０八、八二六元。(三)本期資產負債表列報基金一、
    二００、０００元及長期投資三、五００、０００元，惟未列報相關孳息，依查
    核準則第三十六條之一規定設算利息收入三四０、七五０元，併計漏報利息收入
    九十二元，核定本期利息收入三四０、八四二元，全年所得額為二、九四九、六
    六八元，補徵營利事業所得稅七二七、四一一元，並按所漏稅額六四八、九０八
    元處一倍之罰鍰六四八、九００元（計至百元止），原告不服，循序提起行政訴
    訟，主張所謂青果買賣收入二八、八五四、○○○元實係虛報，並無交易紀錄，
    無漏報可言云云。
三、經查原告八十五年度有銷售桶柑、木瓜、葡萄柚、釋迦等青果之收入計二八、八
    五四、０００元，於辦理當年度營利事業所得稅結算申報時，漏報該項營業收入
    及利息收入九二元，經被告所屬中正稽徵所查獲之事實，有課稅資料歸戶清單及
    原告提示之營業收入分類帳、銷貨發票、台北市營業人銷售額與稅額申報書、營
    業人使用二聯式統一發票明細表、兼營營業人營業稅額調整計算表等件在原處分
    卷可稽，事證明確。衡以原告若無該項收入憑空列帳，與常情不符，且其公司登
    記經營事業，確有農場畜牧場之經營及農林主副產物之買賣，有其公司執照影本
    在原處分卷可按，而買受人未取具統一發票並不代表交易不存在，原告主張並無
    系爭青果交易，並無可採。又原告帳載青果買賣部分成本二八、二七六、九二０
    元，被告以其帳頁暨進、銷憑證，均未載明數量、單價，且未提示進、銷、存明
    細帳，致該部分成本無法勾稽查核，按青果零售之同業利潤標準毛利率百分之十
    八，核定該部分成本為二三、六六０、二八０元，併計電梯零件出售收入部分核
    定之成本九三、０七二元，合計核定本期營業成本為二三、七五三、三五二元；
    而原告本期申報營業費用總額二六、六二七元，其中帳列租金支出二四、０００
    元未提示支付憑證，否准認列，核定本期營業費用總額為二、六二七元，經核並
    無不合。從而被告核定本期所得額為二、九四九、六六八元，補徵營利事業所得
    稅七二七、四一一元，並以原告漏報營業收入二八、八五四、０００元及利息收
    入九二元，短漏所得稅額六四八、九０八元，按所漏稅額處一倍之罰鍰，訴願決
    定予以維持，均無違誤，原告徒執前詞，聲請撤銷，為無理由，應予駁回。
四、據上論結，本件原告之訴為無理由，爰依行政訴訟法第九十八條第三項前段，判
    決如主文。
中    華    民    國    九十二      年      一        月      八        日
                 臺 北 高 等 行 政 法 院   第 四 庭
                                審 判 長 法  官  鄭 忠 仁
                                         法  官  林 育 如
                                         法  官  楊 莉 莉
右為正本係照原本作成。
如不服本判決，應於送達後二十日內，向本院提出上訴狀並表明上訴理由，如於本判
決宣示後送達前提起上訴者，應於判決送達後二十日內補提上訴理由書（須按他造人
數附繕本）。
中    華    民    國    九十二      年      一        月      八        日
                                         書記官  王 俊 權


司法院資訊處製作；財團法人民間司法改革基金會備份。
